臺灣新北地方法院行政訴訟判決
110年度交字第892號
原      告  謝孟棨  
被      告  交通部公路總局臺北市區監理所

代  表  人  江澍人  
上列當事人間因交通裁決事件，原告不服被告民國110年11月24
日北市監基裁字第25-CT0000000號裁決，向本院提起行政訴訟，
本院判決如下：
    主  文
一、原告之訴駁回。
二、訴訟費用新臺幣參佰元由原告負擔。
    事實及理由
壹、程序方面：
    原告不服被告所為道路交通管理處罰條例第8 條之裁決而提
    起撤銷訴訟，依行政訴訟法第237 條之1 ，應適用交通裁決
    事件訴訟程序。本件因卷證資料已經明確，本院依同法第23
    7 條之7 規定，不經言詞辯論，直接裁判。
貳、實體方面：
一、爭訟概要：原告駕駛車牌號碼0000-00號（車主：廖冠逢）
    自用小客車（下稱系爭汽車），於民國110年6月1日晚22時2
    9分許，行經新北市○○區○○路段000號（往臺北）處，因有限
    速50公里，經測時速112 公里，超速62公里（逾60公里至80
    公里以內），因有「限速50公里，經測時速112 公里，超速
    62公里（逾60公里至80公里以內）」違規事實，經新北市政
    府警察局淡水分局依檢定合格之雷達測速儀器測速並拍照紀
    錄之證據而查證屬實，乃於110 年6 月29日填製新北市警交
    大字第 CT0000000號舉發違反道路交通管理事件通知單逕行
    舉發，記載應到案日期為110 年8 月13日前，並移送被告處
    理，原告於110年7月20日提出申訴，車主廖冠逢於110年11
    月11日辦理歸責原告駕駛人，嗣經被告調查認定系爭汽車有
    「行車速度，超過規定之最高時速逾60公里至80公里以內」
    之違規事實，乃依道路交通管理處罰條例第43條第1 項第2 
    款、第5 項前段（漏載）、第24條（第1 項第3 款）、第63
    條第1 項第3 款（漏載）及違反道路交通管理事件統一裁罰
    基準表等規定，於110年11月24日北市監基裁字第25-CT0000
    000號裁決書（下稱原處分），裁處原告罰鍰8,000 元、記
    違規點數3 點，並應參加道路交通安全講習。原告不服，遂
    提起本件行政訴訟。
二、原告起訴主張及聲明：
㈠、主張要旨：
⑴、原告職業系屬鎖匠，舉發當晚因接獲淡水分局水源派出所員
    警電話，告知有民眾老人受困，請原告前往幫忙，期間多次
　　接獲電話催促並表示現場多位同仁在場等待，且老人因身體
　　狀況需盡快服藥，原告在救人心切且不熟路之下，無注意到
　　該路段速限因而違反道路規則。
⑵、原告在趕抵現場後，警方均以勤務繁忙另有勤務為由先行離
　　開，原告並非執法人員且無管道可以得知現場狀況，一切只
　　能由員警告知轉述當下急切，但原告在情急之下並無從考慮
　　和判斷。
⑶、原告接獲罰單後提出申訴，淡水分局來電以舉發當晚並無案
　　件紀錄且無人員傷亡紀錄駁回，原告提出通話紀錄證明支援
　　警方勤務卻遭警方以無傷亡紀錄回應實難接受，只能以行政
　　訴途徑自救，請釣院撤銷原處分。
㈡、聲明：⑴原處分撤銷。⑵訴訟費用由被告負擔。
三、被告答辯及聲明：
㈠、答辯要旨：
　　本案舉發單位係依據道路交通管理處罰條例第43條第1項第2
    款規定舉發。本案件移至本所，本所爰依上開條例第9條前
    段及違反道路交通管理事件統一裁罰基準及處理細則第41條
    第4項規定裁決如裁決書處罰主文，應為適法。綜上所述，
    本案原告之訴為無理由，請判決如答辯之聲明，以維法紀。
㈡、聲明：⑴原告之訴駁回。⑵訴訟費用由原告負擔。
四、爭點：
㈠、原告主張當晚係接獲員警電話，告知有民眾老人受困，請原
　　告前往幫忙，在救人心切且不熟路之下，因而違反道路規
　　則，請求撤銷原處分，理由是否可採？
㈡、原告主張有提出通話紀錄證明支援警方勤務卻遭警方以無傷
    亡紀錄駁回，被告依法裁處，是否適法有據？
五、本院的判斷：
㈠、前提事實：
    爭訟概要欄所載之事實，除爭點事項外，其餘為原告所不爭
    執，並有110 年6 月29日新北市警交大字第 CT0000000號舉
    發違反道路交通管理事件通知單、送達紀錄、違規紀錄資料
    查詢表、原告申訴書、通話紀錄、110年9月27日新北警淡交
    字第1104339458號新北市政府警察局淡水分局函、111年2月
    10日新北警淡交字第1114325040號新北市政府警察局淡水分
    局函附採證照片、路口標誌現場照片、說明圖、示意圖、歸
    責駕駛人申請書、委託書、110年11月24日北市監基裁字第2
    5-CT0000000號裁決書及送達證明、雷達測速儀檢定合格證
    書等資料（本院卷第57頁至第95頁、第101-111頁）在卷足
    資佐證，此事實自堪認定。
㈡、應適用之法令：
⑴、道路交通管理處罰條例第7 條之2 第1 項第7 款、第2 項第
    9 款、第3 項、第4 項：
    汽車駕駛人之行為有下列情形之一，當場不能或不宜攔截製
    單舉發者，得逕行舉發：七、經以科學儀器取得證據資料證
    明其行為違規。前項第七款之科學儀器應採固定式，並定期
    於網站公布其設置地點。但汽車駕駛人之行為屬下列情形之
    一者，不在此限：九、行車速度超過規定之最高速限或低於
    規定之最低速限。對於前項第九款之違規行為，採用固定或
    非固定式科學儀器取得證據資料證明者，於一般道路應於一
    百公尺至三百公尺間，於高速公路、快速公路應於三百公尺
    至一千公尺間，明顯標示之；其定點當場攔截製單舉發者，
    亦同。第一項逕行舉發，應記明車輛牌照號碼、車型等可資
    辨明之資料，以汽車所有人為被通知人製單舉發。
⑵、道路交通管理處罰條例第24條第1 項第3 款：
    汽車駕駛人，有下列情形之一者，應接受道路交通安全講習
    ：三、有第四十三條規定之情形。
⑶、道路交通管理處罰條例第43條第1 項第2 款、第4 項前段、
    第5 項前段：
    「汽車駕駛人，駕駛汽車有下列情形之一者，處新臺幣六千
    元以上二萬四千元以下罰鍰，並當場禁止其駕駛：二、行車
    速度，超過規定之最高時速六十公里。」「汽車駕駛人有第
    一項或前項行為者，並吊扣該汽車牌照六個月」、「汽車駕
    駛人違反第一項、第三項規定者，應接受道路交通安全講習
    。」。
⑷、道路交通管理處罰條例第63條第1 項第3 款：
    汽車駕駛人有下列各款所列條款之一者，除依原條款處罰鍰
    外，並予記點：三、有第四十三條、第五十三條或第五十三
    條之一情形之一者，各記違規點數三點。
⑸、按「本細則依道路交通管理處罰條例第九十二條第四項規定
    訂定之。」、「處理違反道路交通管理事件之程序及統一裁
    罰基準，依本細則之規定辦理。前項統一裁罰基準，如附件
    違反道路交通管理事件統一裁罰基準表。」，違反道路交通
    管理事件統一裁罰基準及處理細則第1 條、第2 條第1 項、
    第2 項分別亦有明定，是違反道路交通管理事件統一裁罰基
    準及處理細則即係基於法律之授權所訂定，而該處理違反道
    路交通管理事件之統一裁罰基準（即「違反道路交通管理事
    件統一裁罰基準表」）已考量「違反事件」、「法條依據」
    、「法定罰鍰額度或其他處罰」、「違規車種類別或違規情
    節」、「期限內繳納或到案聽候裁決者」、「逾越應到案期
    限30日內，繳納罰鍰或到案聽候裁決者」、「逾越應到案期
    限30日以上60日以內，繳納罰鍰或到案聽候裁決者」、「逾
    越應到案期限60日以上，繳納罰鍰或逕行裁決處罰者」等因
    素，作為裁量之標準，並未違反授權之目的及裁量權之本質
    ，是其不僅直接對外發生效力，且被告亦應受其拘束而適用
    之。
㈢、依前揭測速採證照片所示（見本院卷第87 頁），系爭車輛
    行經新北市○○區○○路段000號往臺北行駛時，為員警以雷達
    測速儀測得車速為時速112公里，超過限速時速50公里達62
    公里，核與111年2月10日新北警淡交字第1114325040號新北
    市政府警察局淡水分局函覆說明事項所記載相符（見本院卷
    第85頁）。而員警設置測試器距離於設置「警52標誌處」約
    121.5公尺處，此有交通違規行為發生地丈量距離說明圖在
    卷可參（見本院卷第93頁），員警以非固定式雷達測速儀測
    得其行駛速度為時速112公里（速限為時速50公里），而上
    開路段設有明顯之「限速50公里」標誌（見本院卷第91頁）
    ，符合「一般道路應於100 至300 公尺間，明顯標示之」之
    規定（參照道路交通管理處罰條例第7 條之2 第3 項），則
    被告據之認原告駕駛系爭車輛，而有「駕駛人行車速度超過
    規定之最高時速60公里以上」之違規事實，乃以原處分裁處
    原告前揭處罰內容，觀諸前開規定，依法洵屬有據。
㈣、本件用以測速採證之雷達測速儀，業經財團法人台灣工業技
    術研究院檢定合格（檢定日期：109 年8 月3日、有效期限
    ：110 年8 月31日），此有財團法人工業技術研究院雷達測
    速儀檢定合格證書（見本院卷第111頁）附卷足憑，而本件
    違規日期係「110 年6 月1日」，係於該雷達測速儀檢定合
    格之有效期限內，則以該雷達測速儀所為之測速採證結果自
    堪為認定本件違規事實之依據。
㈤、原告行政訴訟主張意旨略以：「當晚係接獲員警電話，告知
    有民眾老人受困，請原告前往幫忙，在救人心切且不熟路之
    下，因而違反道路規則」等語置辯。惟查：
⑴、按行政罰法第13條規定：「因避免自己或他人生命、身體、
    自由、名譽或財產之緊急危難而出於不得已之行為，不予處
    罰；但避難行為過當者，得減輕或免除其處罰。」，我國實
    務上對於緊急危難狀況的判斷，採取相當高的標準，認為：
    「行為人應評估其情狀是否確達到急迫程度，審慎處置，自
    不得率爾逕自認定已達緊急危難程度而為違規行駛，任意置
    其他用路人之生命身體安全於不顧。」另根據最高法院24年
    上字第2669號判例，主張緊急避難「須自己或他人之生命、
    身體、自由、財產猝遇危險之際，非違反相關行政法上義務
    ，別無救護之途者，始足當之」。原告固以當晚係接獲員警
    電話，在救人心切下，因而違反道路規則，並提出雙方通話
    紀錄為證（見本院卷第75-77頁），然此通話紀錄並無雙方
    對話內容可佐，縱如原告主張屬實，員警要原告前往幫忙，
    然並未要求原告違反交通規則，而衡諸原告當時行速為112
    公里，逾系爭路段限速高達62公里，考量駕駛人於車輛超高
    速行駛時，其視野大幅變窄、視力明顯減弱，除如遇突發狀
    況難以即時反應外，所需煞停距離亦加長，易造成連環追撞
    事故，且於高速情形下發生撞擊，對駕駛人本人或其他不特
    定用路人之生命安全之危害不言而喻，原告所述老人因身體
    狀況需儘快服藥，並未詳細說明及提出相關佐證，以證明老
    人身體狀況是如何緊急？是否無其他途徑使老人先行服藥解
    決方法，僅空言需儘快服藥，尚難認有上開緊急避難情況，
    而阻卻其行政責任。
⑵、原告既為汽車駕駛人，有駕駛人汽車駕駛執照資料在卷可參
    （見本院卷第103頁）為憑，其對上述規定應知之甚詳，並
    應確實遵守。綜上所述，基於對其他不特定用路人生命身體
    安全之保護，依其所述之情尚未達行政罰法關於緊急避難之
    事由，原告仍應於維持速限範圍內尋求其他更為妥適之方式
    處理，是以原告請求撤銷原處分，礙難認依法有據。
六、本件判決基礎已經明確，兩造其餘的攻擊防禦方法及訴訟資
    料經本院斟酌後，核與判決結果不生影響，無一一論述及調
    查之必要，一併說明。
七、結論：原處分並無違誤，原告訴請撤銷為無理由，應予駁回
    。本件第一審裁判費為300 元，所以確定第一審訴訟費用額
    為300 元，由原告負擔。
八、依行政訴訟法第195 條第1 項後段、第236 條、第98條第1
    項前段、第237 條之8 第1 項、第237 條之9 第1 項，判決
    如主文。
中　　華　　民　　國　　111 　年　　4 　　月　　28　　日
                  行政訴訟庭  法  官  陳伯厚
一、上為正本係照原本作成。
二、如不服本判決，應於判決送達後20日內，向本院提出上訴狀
    並表明上訴理由（原判決所違背之法令及其具體內容或依訴
    訟資料可認為原判決有違背法令的具體事實），其未載明上
    訴理由者，應於提出上訴後 20 日內向本院補提理由書（上
    訴狀及上訴理由書均須按他造人數附繕本，如未按期補提上
    訴理由書，則逕予駁回上訴），並應繳納上訴裁判費新臺幣
    750 元。
                              書記官  陳柔吟　　
中　　華　　民　　國　　111 　年　　4 　　月　　28　　日